臺灣高雄地方法院交通事件裁定　　　　 95年度交聲字第606號
原處分機關　交通部公路總局高雄區監理所
異　議　人　甲○○○
上列異議人因聲明異議案件，對於交通部公路局高雄區監理所於
民國95年8 月21日所為之處分（處分案號：高監自裁字裁80-BD0
000000號、裁80-BD0000000號、裁80-BB0000000號），聲明異議
，本院裁定如下：
    主  文
異議駁回。
    理  由
一、聲明異議意旨略以：異議人即受處分人甲○○○分別於如附
    表編號一、二、三所示之時、地，因駕駛車號HJ－6707號自
    用小客車有如附表所示違規行為，而各違反道路交通管理處
    罰條例第40條、第53條第1 項，分別經高雄市政府警察局（
    下稱市警局）逕行舉發開立如附表所示舉發違反道路交通管
    理事件通知單，令期限內自動繳納各處新台幣（下同）1 千
    9 百元、2 千7 百元、1 千9 百元，共計6 千5 百元。惟異
    議人於95年6 月26日申請易處吊扣駕駛執照手續竟遭原處分
    機關即交通部公路局高雄區監理所拒絕，致異議人權益受損
    。異議人違規日期均在95年7 月1 日道路交通管理處罰條例
    第65條第3 款修正之前，依法律不溯既往原則，應依修正前
    該條例第65條第3 款規定予以異議人易處吊扣駕照。另本件
    異議人經員警逕行舉發之繳納金額僅有6 千5 百元，原處分
    機關竟加重罰鍰，裁處異議人應繳納如附表所示裁決內容之
    罰鍰，合計達1 萬零2 百元，亦不合理，爰為此聲明異議等
    語。
二、本件異議人行為後原處分機關裁處時（即民國95年8 月21日
    ），道路交通管理處罰條例雖於94年12月28日修正公布，並
    於95年7 月1 日施行。惟按行為後法律或自治條例有變更者
    ，適用行政機關最初裁處時之法律或自治條例。但裁處前之
    法律或自治條例有利於受處罰者，適用最有利於受處罰者之
    規定，行政罰法第5 條定有明文；此所謂「行政機關最初裁
    處」之時點，係指有權裁處之行政機關為第一次裁處時，其
    性質為實體法上之行政處分。又道路交通管理處罰條例所定
    之罰鍰、吊扣證照、記點等裁罰，本屬行政罰之性質，自有
    行政罰法前開條文規定之適用。而上開行政罰法第5 條既將
    「法律」與「自治條例」並列，其所稱之法律，應指立法院
    通過，總統公布之狹義法律而言，是「違反道路交通管理事
    件統一裁罰及處理細則」以及「違反道路交通管理事件統一
    裁罰基準表」，性質上分別係依道路交通管理處罰條例第92
    條第3 項規定，及依該處理細則第2 條之授權訂定之命令，
    自不在上開行政罰法第5 條所定之「法律」、「自治條例」
    之範圍內，是以上開「違反道路交通管理事件統一裁罰及處
    理細則」以及「違反道路交通管理事件統一裁罰基準表」如
    有修正，自不在應予比較新舊法之範圍內，而應依隨其授權
    之母法適用，併予敘明。再按汽車駕駛人行車速度超過規定
    之最高時速，處1 千2 百元以上2 千4 百元以下罰鍰，又汽
    車駕駛人行經有燈光號誌管制之交岔路口闖紅燈者，處1 千
    8 百元以上5 千4 百元以下罰鍰，道路交通管理處罰條例第
    40 條 、第53條第2 項分別定有明文，而該道路交通管理處
    罰條例第40條、第53條第2 項之處罰規定並未於95年7 月1
    日修正，揆諸前揭規定，即應適用修正前之道路交通管理處
    罰條例之規定及其相關「違反道路交通管理事件統一裁罰及
    處理細則」以及「違反道路交通管理事件統一裁罰基準表」
    之規定，而無新舊法比較適用之問題，合先敘明。
三、經查：異議人分別於上揭時、地，有如附表所示之違規行為
    ，經市警局掣單逕行對上開車輛之車主彭正大舉發於期限內
    自動繳納處1 千9 百元、2 千7 百元、1 千9 百元，本件車
    主彭正大即於95年6 月27日向原處分機關提出「提供違規駕
    駛人申報書」，並提出異議人駕照正本及印章，異議人已知
    悉相關被歸責事項，乃經原處分機關受理後改列異議人為違
    規駕駛人，並於上揭3 紙舉發違反道路交通管理事件通知單
    之收執聯上均加蓋「95年6 月27日到案，請於95年7 月12日
    依最低罰鍰」之戳章轉交予彭正大，並請其依上開提供違規
    駕駛人申報書之記載，轉知異議人依上開期限到案繳納最低
    罰額罰鍰。嗣異議人未依上開期限繳納最低罰額罰鍰，而於
    95年8 月21日委託彭正大至原處分機關要求辦理罰鍰易處吊
    扣駕駛執照處分，經原處分機關拒絕後，並由原處分機關於
    同日開立如附表所示裁決書交付異議人之代理人彭正大簽執
    等情，業據異議人於本院調查時陳明在卷，並有證人彭正大
    證詞可佐，且有如附表所示市警局舉發違反道路交通管理事
    件通知單、裁決書各3 紙、裁決書之送達證書3 紙、提供違
    規駕駛人申報書、駕駛執照影本、高雄區監理所96年1 月23
    日高監自字第0960002876號函各1 份、照片3 幀可稽，堪認
    屬實，先予敘明。
四、異議人雖以上開裁決書之裁罰主文未准予其易處吊扣駕照，
    有違法律不溯既往原則云云。惟按，主管機關是否准許易處
    吊扣駕照之行為，並非道路交通管理處罰條例第8 條主管機
    關所為之「處罰」，亦非法院得依道路交通管理處罰條例第
    87條第1 項審查之標的，而係行政主管機關對於已確定之處
    罰（即已確定之裁決處分），依其職權所為行政裁量權之作
    用，依據行政程序法第92條、訴願法第3 條等規定，性質上
    為行政處分，如主管機關作成拒絕易處吊扣駕照聲請之處分
    ，而受處分人就該處分，認為有違法或不當，致損害其權利
    或利益者，應依訴願法之規定，向該管轄之行政機關提起訴
    願以為救濟，方屬合法。本件受處分人就上開裁決處分是否
    得易處吊扣駕照有爭議，非屬普通法院之審理範圍，其未向
    該管行政機關提起訴願，而逕向本院提起異議，即有未恰，
    應予駁回。
五、異議人另又以其經市警局交通大隊逕行開單舉發之繳納金額
    僅分別為1 千9 百元、2 千7 百元、1 千9 百元，合計僅6
    千5 百元，然原處分機關所竟分別裁處異議人罰鍰2 千4 百
    元、5 千4 百元、2 千4 百元，亦不合理云云。惟按「違反
    道路交通管理事件行為人，未依規定自動繳納罰鍰，或未依
    規定到案聽候裁決，處罰機關應於舉發違反道路交通管理事
    件通知單送達2 個月內，依基準表逕行裁決之」、「駕駛人
    行車速度，超過規定之最高時速20公里以上，逾越應到案期
    限30日以上，繳納罰鍰或逕行裁決處罰者，處罰鍰2 千4 百
    元，並記違規點數1 點」、「駕駛人，行經有燈光號誌管制
    之交岔路口闖紅燈者，逾越應到案期限30日以上繳納罰鍰或
    逕行裁決處罰者，處罰鍰5 千4 百元，並記違規點數3 點」
    ，95年7 月1 日修正前「違反道路交通管理事件統一裁罰基
    準及處理細則」第44條第1 項規定、「違反道路交通管理事
    件統一裁罰基準表」分別定有明文。本件異議人如附表所示
    之違規行為經逕行舉發後之應到案期限分別為95年5 月30日
    、95年6 月2 日、95年6 月6 日，有前揭舉發違反道路交通
    管理事件通知單可憑，而異議人係於95年6 月27日始到案，
    並經通知應於95年7 月12日前依限繳納最低罰鍰，業如前述
    ，則異議人遲未繳納罰鍰，原處分機關於95年8 月21日依上
    開規定逕行裁處最高罰鍰各2 千4 百元、5 千4 百元、2 千
    4 百元，自屬適法有據，異議人此部分所陳，亦無理由，應
    予駁回。
六、據上論斷，應依道路交通管理處罰條例第87條第2 項、道路
    交通案件處理辦法第19條，裁定如主文。
中　　華　　民　　國　　96　　年　　2 　　月　　12　　日
                  交通法庭  法　官  黃苙荌
以上正本證明與原本無異。
如不服本裁定，應於送達後5日內，向本院提出抗告狀。
中　　華　　民　　國　　95　　年　　2 　　月　　12　　日
                            書記官  郭育秀
附表
┌──┬────┬────┬─────┬─────┬─────────────┐
│編號│時間    │地點    │違規行為  │逕行舉發  │裁決內容                  │
├──┼────┼────┼─────┼─────┼─────────────┤
│一  │95年5 月│高雄都會│駕駛人行車│市警局高市○○○○○路局高雄區監理所（│
│    │7 日20時│高架道路│速度，超過│警交相字第│下稱高雄區監理所）於95年8 │
│    │37分許  │大中段文│規定之最高│BD000000 0│月21日以高監自裁字裁80-BD5│
│    │        │川匝道口│時速20公里│號舉發違反│516368號裁決書裁處：罰鍰新│
│    │        │（東向西│以上。    │道路交通管│台幣（下同）2 千4 百元，並│
│    │        │）      │          │理事件通知│依第63條第1 項記違規點數1 │
│    │        │        │          │單逕行舉發│點，罰鍰限於95年9 月20日前│
│    │        │        │          │，如期限內│繳納。上開罰鍰逾95年9 月20│
│    │        │        │          │自動繳納處│日仍不繳納者，依法移送強制│
│    │        │        │          │新台幣（下│執行。                    │
│    │        │        │          │同）1 千9 │                          │
│    │        │        │          │百元。    │                          │
├──┼────┼────┼─────┼─────┼─────────────┤
│二  │95年5 月│高雄市後│行經有燈光│市警局高市│高雄區監理所於95年8 月21日│
│    │20日21時│昌、北門│號誌管制之│警交相字第│以高監自裁字裁80-BD0000000│
│    │51分許  │路口。  │交叉路口闖│BD0000000 │號裁決書裁處：罰鍰5 千4百 │
│    │        │        │紅燈。    │號舉發違反│元，並依第63條第1 項記違規│
│    │        │        │          │道路交通管│點數3 點，罰鍰限於95年9 月│
│    │        │        │          │理事件通知│20 日 前繳納。上開罰鍰逾95│
│    │        │        │          │單逕行舉發│年9 月20日仍不繳納者，依法│
│    │        │        │          │，如期限內│移送強制執行。            │
│    │        │        │          │自動繳納處│                          │
│    │        │        │          │2 千7 百元│                          │
│    │        │        │          │。        │                          │
├──┼────┼────┼─────┼─────┼─────────────┤
│三  │95年5 月│高雄市後│駕駛人行車│市警局高市│高雄區監理所於95年8 月21日│
│    │26日18時│昌、北門│速度，超過│警交相字第│以高監自裁字裁-80-BD551679│
│    │許      │路口。  │規定之最高│BD0000000 │7 號裁決書裁處：罰鍰2 千4 │
│    │        │        │時速20公里│號舉發違反│百元，並依第63條第1 項記違│
│    │        │        │以上。    │道路交通管│規點數1 點，罰鍰限於95年9 │
│    │        │        │          │理事件通知│月20日前繳納。上開罰鍰逾  │
│    │        │        │          │單逕行舉發│95年9月20日仍不繳納者，依 │
│    │        │        │          │，如期限內│法移送強制執行。          │
│    │        │        │          │自動繳納處│                          │
│    │        │        │          │1 千9 百元│                          │
│    │        │        │          │。        │                          │
└──┴────┴────┴─────┴─────┴─────────────┘
